臺灣新竹地方法院民事裁定
110年度竹東簡字第112號
原      告  台新國際商業銀行股份有限公司

法定代理人  尚瑞強  


被      告  劉興城  
            劉興泉  
            劉峻源  
上列當事人間請求代位請求分割遺產事件，本院裁定如下：
    主  文
原告之訴駁回。
訴訟費用由原告負擔。
    理  由
一、按當事人不得就已起訴之事件，於訴訟繫屬中，更行起訴；
    原告之訴，有起訴違背民事訴訟法第253條之規定情形者，
    法院應以裁定駁回之，民事訴訟法第253條、第249條第1項
    第7款定有明文，此乃重複起訴禁止之原則，即所謂一事不
    再理之原則。而前後兩訴是否同一事件，應依㈠前後兩訴之
    當事人是否相同；㈡前後兩訴之訴訟標的是否相同；㈢前後兩
    訴之聲明是否相同、相反或可以代用等三個因素決定之。再
    按債權人得以自己名義代位行使者，為債務人之權利而非自
    己之權利（最高法院49年台上字第175號判例意旨參照），
    是以代位權僅為債權人對於債務人與第三債務人間之權利義
    務關係，非構成訴訟標的之事項。又按債務人怠於行使非專
    屬其本身之權利，致危害債權人之債權保全時，民法第242
    條規定債權人得以自己之名義行使債務人之權利，以資救濟
    。倘債權人所代位者為提起訴訟之行為，該訴訟之訴訟標的
    ，仍為債務人對該請求對象即被告之實體法上權利，至上開
    代位規定，僅為債權人就原屬債務人之權利，取得訴訟上當
    事人適格之明文，即屬法定訴訟擔當之規定，尚非訴訟標的
    。又於此債權人代位債務人而為原告之情形，其確定判決對
    於債務人亦有效力，故債務人自己或其他債權人即不得於該
    訴訟繫屬中，更行起訴而行使同一權利，否則法院應以裁定
    駁回（最高法院99年度台抗字第360號裁定意旨參照）。
二、原告起訴主張，被告即被代位人劉峻源積欠原告新臺幣（下
    同）401,448元暨其利息未償，惟原告取得執行名義以後，
    就被告劉峻源強制執行迄無所獲。因附表所示建物、土地（
    以下合稱系爭不動產），乃被繼承人劉阿蘭之所留遺產，而
    包括被告劉峻源在內之全體繼承人，迄今未就系爭不動產辦
    理遺產分割，導致原告遲遲不能順利就被告劉峻源之應繼分
    執行取償。因被告劉峻源明知其尚有債務未償，復已陷於無
    資力之狀態，猶怠於行使其訴請其他繼承人即被告劉興泉、
    劉興城分割遺產之權利，是原告乃依民法第242條、第1164
    條等規定，代位被告劉峻源提起本件分割遺產之訴，請求裁
    判分割被告間公同共有之系爭不動產等語。
三、經查，原告代位被告劉峻源，就被告劉興泉、劉興城2人，
    起訴請求分割被繼承人劉阿蘭之所留遺產即系爭不動產，訴
    訟繫屬日為110年4月7日，有原告起訴狀之收狀日期在卷可
    參；而訴外人中國信託商業銀行股份有限公司（下稱中國信
    託商銀）在本案繫屬本院以前，即已先於110年1月11日，代
    位被告劉興城，就被告劉興泉、劉峻源2人，起訴請求分割
    被繼承人劉阿蘭之所留遺產即系爭不動產，案分本院以110
    年度竹東簡字第51號事件受理，此亦經本院職權調取系爭前
    案卷宗核閱屬實（目前尚未審結；下稱前案）。而本件與前
    案之當事人，於形式上雖有不同，然原告於本件，乃代位劉
    峻源，就其他繼承人即劉興泉、劉興城2人，起訴求為分割
    被繼承人劉阿蘭之所留遺產，而訴外人中國信託商銀於前案
    ，則係代位劉興城，就其他繼承人即劉興泉、劉峻源2人，
    起訴求為分割被繼承人劉阿蘭之所留遺產，故上開兩案之當
    事人實屬同一（蓋分割公同共有物訴訟乃固有必要共同訴訟
    ，應由公同共有人全體一同起訴、被訴，其當事人始稱適格
    ，是所謂之當事人相同，自不拘泥於形式上之當事人是否同
    一，而應以前後二訴「全體實質當事人」是否相同為斷），
    且本件與前案之應受判決事項之聲明，均係「求為裁判分割
    系爭不動產」，訴訟標的均為「須經法院判決宣告始生權利
    變動之形成權」，且兩案形成權發生之原因俱無不同，故可
    認本件與前案乃「同一事件」。是原告於前案繫屬本院以後
    ，復代位債務人劉峻源，就被告劉興泉、劉興城重新起訴，
    顯然違反民事訴訟法第253條之規定，且其情形亦非可以補
    正，依上說明，原告起訴為不合法，應予以駁回。
中　　華　　民　　國　　110 　年　　7 　　月　　14　　日
              　　竹東簡易庭   法　官   邱玉汝
以上正本係照原本作成。　　　　　　　　　   
如不服本裁定應於送達後10日內向本院提出抗告狀，並繳納抗告
費新臺幣1,000元。
中　　華　　民　　國　　110 　年　　7 　　月　　14　　日
                               書記官   陳筱筑
附表：
編號 被繼承人劉阿蘭之遺產明細  1 新竹縣○○鄉○○段000地號土地（權利範圍全部）  2 新竹縣○○鄉○○段000○號建物（門牌號碼新竹縣○○鄉○○○00號；權利範圍全部)